# 分配以前年度股利所产生的长期股权投资差异问题

提问人：jiayunchao 时间：2015-08-20 14:27:01
甲公司和B公司为受同一母公司控制， 2014 年前甲公司持有B公司40%的股份， 2014 年 12 月甲公司对B公司增加20%投资，自此甲公司对B公司投资占比为60%， 2014 年 12 月甲公司账面长期投资-B公司为1000*60%=600万元。 2015 年1-6月B公司净利润为 200万， 2015 年 6 月B公司宣布分配以前年度现金股利 100 万，甲公司 40 万元，其他股东 60 万元。 2014 年 12 月 31 日B公司实收资本为 500万元，未分配利润为 300 万元，所有者权益为 800 万元； 2015 年 6 月 30 日，B公司实收资本为 500 万元，未分配利润为 400 万元，所有者权益为 900 万元
2015 年 6 月甲公司账面分录为： 借：应收股利-B公司 40 万元 贷：投资收益 40 万元 2015 年 6 月B公司账面分录为： 借：利润分配-分配股利 40 万元 贷：应付股利 40 万元
2015 年 6 月合并报表分录
1 、成本法调整为损益法 借：长期股权投资-B公司-损益调整 120 万元（200*60%） 贷：投资收益 120 万元2 、分配股利 借：投资收益 40 万元 贷：长期股权投资-B公司-损益调整 40 万元（100*40%）
3 、子公司权益抵消 借：实收资本 500 万元 未分配利润 400 万元 贷：长期股权投资-B公司-成本 480 万元（ 800 60% ） 长期股权投资 - B 公司 - 损益调整 80 万元（ 120-40 ） 少数股东权益 320万元（ 900 40%） 此分录借方金额 900 万元 贷方金额为 880 万元 此处差额如何处理？
我的办法是分配股利分录变更为： 借：投资收益 40 万元 年初未分配利润 20 万元
贷：长期股权投资-B公司-损益调整 40 万元（100*40%）
或者因为甲公司取得B公司是产生了资本公积，分配股利份分录变更为： 借：投资收益 40 万
元 资本公积 20 万元 贷：长期股权投资-B公司-损益调整 40 万元（100*40%）
不知道上述做法是否行得通，还有其他的处理方式吗？请有经验的老师做下解答，谢谢！

回答人：chenyiwei
建议确定股利分配比例与股权比例不一致的原因，考虑该差异是否会影响到在子公司的净资产和净利润中所占份额的计算，并相应影响到合并报表层面少数股东权益和少数股东损益的计量。在明确这个问题的处理方法的基础上（需母公司和少数股东共同确认，必要时签订补充协议、子公司股东会决议通过），合理计算少数股权，解决无法抵平的问题。